【裁判字號】    95,交抗,229
【裁判日期】    950418
【裁判案由】    違反道路交通管理處罰條例
【裁判全文】
臺灣高等法院交通事件裁定             95年度交抗字第229號
抗 告人 即
原處分機關  交通部公路總局臺北區監理所基隆監理站
代  表  人  吳明輝
受 處分 人  紀麗香
上列抗告人因受處分人違反道路交通管理處罰條例案件，不服台
灣基隆地方法院，中華民國94年12月30日所為裁定（94年度交聲
字第318號），提起抗告，本院裁定如下：
    主  文
原裁定撤銷，發回台灣基隆地方法院。
    理  由
一、原裁定以原處分機關交通部公路總局台北區監理所基隆監理
    站，依據舉發單位內政部警政署國道公路警察局第九警察隊
    所為之舉發，以受處分人紀麗香於民國93年2月1日下午4時2
    分許，駕駛車牌號碼00-0000號自小客車，在國道三號高速
    公路南下4.9公里處，因超速行駛，依道路交通管理處罰條
    例第33條第1項、第63條第1項之規定，以最低額裁罰新台幣
    （下同）3,000元，並記違規點數1點。惟受處分人聲明異議
    以受處分人住所變更未收到舉發通知書，而原舉發機關未經
    查證，即以公示送達之方式為送達，其送達程序無效；又違
    規行為超過3個月即不得再為舉發，送達行為既屬無效，則
    舉發單位之舉發既已超過3個月，自不得再行舉發。經核原
    處分機關向受處分人之原車籍地投寄後，因查無此人而退回
    ，未另行查證受處分人之住所地，逕行為公示送達，公示送
    達之程序不合法，不生合法送達於受處分人之效力。又道路
    交通管理處罰條例第90條規定：「違反本條例之行為，自行
    為成立之日起，行為有連續或繼續之狀態者，自行為終了之
    日起，逾3個月不得舉發」。警察機關所開具之舉發通知單
    對於違規之行為人，屬行政處分，而行政處分對外發生效力
    ，須為相對人所知悉，依行政程序法第110條第1項規定：「
    書面之行政處分自送達相對人及已知之利害關係人起；書面
    以外之行政處分自以其他適當方法通知或使其知悉時起，依
    送達、通知或使知悉之內容對其發生效力」。又違反道路交
    通管理事件統一裁罰基準及處理細則第11條規定：「行為人
    有本條例之情形者，應填製舉發違反道路交通管理事件通知
    單，其通知聯由舉發機關送達被通知人」。是道路交通違規
    通知單應合法送達於受通知人，始生效力。即警察機關應於
    通知單合法送達於通知人後，始完成舉發之程序而發生效力
    。本件受處分人未受合法之送達，原舉發機關所為之舉發程
    序並未完成，受處分人於94年11月25日收受原處分機關之裁
    決書，距其違規行為日逾3個月，依道路交通管理處罰條例
    第90條應不得舉發，原處分機關對受處分人之裁罰，自有未
    當。因而撤銷原處分，自為裁定受處分人不罰，固非無見。
二、惟查：
（一）道路交通主管機關交通部86年12月26日交路 (86)字第055
      202號函、87年5月7日交路 (87)字第003563號函解釋：「
      查道路交通案件處罰條例第90條，係對違反道路交通管理
      事件通知單逾3個月不得『舉發』規定，而非『送達』與
      否之規定，故舉發機關於違規定行為日起3個月內付郵，
      不論其有無送達，即已完成舉發。」「查道路交通案件處
      罰條例第90條第1項規定『自行為成立之日起，逾3個月不
      得舉發』之旨意，係為規範舉發機關應於3個月內完成舉
      發違反道路交通管理事件之程序，故若屬逕行舉發案件，
      員警雖於違反行為成立之日起3個月內，填製違反道路交
      通管理事件通知單，但未立即交郵而遲至行為成立之日起
      3個月後方投郵，其雖已填製違反道路交通管理事件通知
      單但未寄出，對違規行為人仍無法生3個月內舉發通知之
      效力，則該等案件即有上開條例第90條第1項不得舉發之
      適用」。
（二）按所謂「舉發」，應係指道路交通管理之執法人員，發現
      交通違規事實後，填製舉發違反道路交通管理事件通知單
      ，予以檢舉告發，將舉發事項函知主管處罰機關予以裁決
      ；除當場舉發之案件已通知受處分人，逕行舉發部分，將
      舉發通知單投郵通知受處分人，應已發生效力。易言之，
      舉發之效力，一經為上揭舉發行為即發生其效力，不因舉
      發通知單是否合法送達予被通知人而受影響。至其舉發通
      知單何時送達於受處分人，並不影響其早已完成之舉發行
      為。若認送達後始生效力，則違反道路交通案件處罰條例
      之人，可藉搬遷住所、拒絕收受、行方不明等方式，拖過
      3個月之期限。且依行政程序法第81條公示送達之規定，
      公示送達自公告之日或刊登政府公報或新聞紙起，亦須經
      20日或60日始發生效力，則在送達程序中，亦可能經過3
      個月之期間，而使已完成之舉發無效，則舉發處罰將形同
      具文。是舉發行為與送達為不同之概念。本件舉發機關已
      將舉發事由通知裁決單位，並將違反道路交通管理事件通
      知單曾向受處分人之原車籍地投寄，已完成舉發行為，原
      審以未經合法送達，已逾3個月不得舉發，自難以昭折服
      。原處分機關抗告意旨，指摘原裁定不當，尚非全為理由
      ，應由本院將原裁定撤銷，發回原審法院另為妥適裁定。
三、據上論斷，應依道路交通管理處罰條例第89條，道路交通案
    件處理辦法第26條，刑事訴訟法第413條前段，裁定如主文
    。
中    華    民    國    95    年    4     月    18    日
                    臺灣高等法院交通法庭
                            審判長法  官  葉騰瑞
                                  法  官  黃俊明
                                  法  官  趙功恆
以上正本證明與原本無異。
不得再抗告。
                                  書記官  孫佩琳
中    華    民    國    95    年    4     月    18    日

司法院資訊處製作；財團法人民間司法改革基金會備份。
